【裁判字號】    97,交抗,314
【裁判日期】    970623
【裁判案由】    違反道路交通管理處罰條例
【裁判全文】
臺灣高等法院交通事件裁定             97年度交抗字第314號
抗  告  人
即受處分人  甲○○
上列抗告人因違反道路交通管理處罰條例案件，不服台灣台北地
方法院，中華民國九十七年二月十四日所為裁定（九十七年度交
聲字第六十二號），提起抗告，本院裁定如下：
    主  文
抗告駁回。
    理  由
一、抗告意旨略以：「(一)本人於民國九十六年十一月八日下午五
    時二十四分許，騎乘機車加完油從加油站駛出，欲返回當時
    位於永和之住處，確實並非從通化街一七一巷內駛出，如此
    絕不能認定有紅燈右轉之違規行為。(二)員警之資歷並不能證
    明其不會發生職務上的誤判斷，可從員警出庭時所說，有關
    於只挑某些狀況舉發等語得知，員警在執行勤務時，並非全
    係根據事實進行舉發，且員警的說法為，當時他在指揮交通
    指揮棒是為了要開單，試問馬路上員警揮動指揮棒的動作是
    為了開罰單，而非示意車輛通行嗎？正確做法應為高舉指揮
    棒阻止駕駛人動作，並吹哨警示，而後才指示駕駛至正確位
    置。故本人倘若有違規行為，亦為受員警誤導所致。故原裁
    定應予撤銷」等語。
二、按道路交通管理處罰條例所稱之汽車，依該條例第三條第八
    款規定包括機器腳踏車；而汽（機）車駕駛人，行經有燈光
    號誌管制之交岔路口紅燈右轉者，處新台幣（下同）六百元
    以上一千八百元元以下罰鍰，並予記違規點數三點，道路交
    通管理處罰條例第五十三條第二項、第六十三條第一項第三
    款分別定有明文。
三、經查：
  (一)抗告人即受處分人甲○○於九十六年十一月八日下午五時二
    十四分許，騎乘ＵＭＦ－八九二號輕型機車，由位於台北市
    ○○路○段與通化街一七一巷交界之加油站駛出至基隆路二
    段北往南車道時，為站在該油站對面之基隆路二段與通化街
    一七一巷口執行交通整理勤務之台北市政府警察局信義分局
    交通分隊警員李國義攔下，當場填製台北市政府警察局北市
    警交大字第Ａ○○ＷＭ八一四六號舉發違反道路交通管理事
    件通知單，舉發「紅燈右轉」，交由受處分人簽收，受處分
    人於應到案日期－九十六年十一月二十三日前之同年十一月
    十五日，向原處分機關交通部公路總局嘉義區監理所提出申
    訴，經原處分機關認確有上開違規情事，於九十六年十二月
    十九日，依道路交通管理處罰條例第五十三條第二項、第六
    十三條第一項（漏載第一項第三款）之規定，裁決受處分人
    罰鍰六百元，並記違規點數三點，受處分人於九十六年十二
    月二十六日收受該裁決書，於九十七年一月七日提起異議等
    情，有台北市政府警察局北市警交大字第Ａ○○ＷＭ八一四
    六號舉發違反道路交通管理事件通知單、受處分人之交通違
    規陳述單、台北市政府警察局信義分局九十六年十一月三十
    日北市警信分交字第○九六三三一一七五○○號函、交通部
    公路總局嘉義區監理所嘉監裁字第裁七○－Ａ○○ＷＭ八一
    四六號違反道路交通管理事件裁決書、送達證書、聲明異議
    狀（原審卷第一頁至第三頁、第十頁至第十七頁）附卷可稽
    。
  (二)雖然受處分人否認有上述交通違規行為，歷次辯稱：「…
    我並不是由通化街一七一巷行駛出來，所以我無法紅燈右轉
    ，我是從加油站的角落直接出來…平常在使用道路交通時，
    有號誌就依照號誌，有員警在指揮時，就依照員警指揮，我
    是看到員警的指揮…」（九十七年二月一日原審訊問筆錄，
    原審卷第二十四頁）、「…在台北市○○路與通化街一七一
    巷交界之加油站加完油後，往基隆路永和方向前進，一名員
    警原先揮動指揮棒示意我通過，在我尚未通過路口又攔下我
    ，指示我到路旁…本人是從加油站離開至基隆路上，並非從
    巷內行駛，並無紅燈右轉…」（申訴電子郵件，原審卷第十
    一頁）、「…本人是於加完油後…遵循基隆路上之交通號誌
    行駛（當時為綠燈），並非從通化街一七一巷行駛…當時員
    警正在指揮交通，見到本人時揮動指揮棒示意本人通過，故
    本人…服從員警之指示前進。倘若行為有誤，則為員警誤導
    …」（聲明異議狀，原審卷第二頁、第三頁）、「…騎乘機
    車加完油從加油站駛出，欲返回當時位於永和之住處，確實
    並非從通化街一七一巷內駛出，如此絕不能認定有紅燈右轉
    之違規行為…本人倘若有屬違規行為，亦為受員警誤導所致
    …」（抗告狀）等語。
  (三)本件受處分人於九十六年十一月八日下午五時二十四分許，
    騎乘ＵＭＦ－八九二號輕型機車，由位於台北市○○路○段
    與通化街一七一巷交界之加油站騎出，闖越紅燈往基隆路二
    段北往南車道行駛，為站在該油站對面之基隆路二段與通化
    街一七一巷口之執行交通整理勤務之台北市政府警察局信義
    分局交通分隊警員李國義攔停舉發等情，已據證人李國義於
    九十七年二月一日原審調查時具結證述：「…（一般加油者
    出來時，如何行駛？）應該要右轉。馬路出來有畫雙黃線，
    且加油站出口也有指示標誌要右轉…（加完油要行駛在基隆
    路二段，又如何行駛？）要進入一七一巷後，找有缺口的地
    方再迴轉…（不能直接從出口直接左轉過來？）不行…（本
    件異議人〈受處分人〉違規行為為何？）加油出來後他是逆
    向行駛，他彎到基隆路上看到我才停住，他是未依規定駛入
    來車道由西向東行駛，已經右轉在路口看到我站在該處才停
    下…（當時來車道沒有車進入嗎？）沒有…（十字路口的紅
    綠燈為何時向？）當時南北向是綠燈，東西向為紅燈…（一
    七一巷有無紅燈右轉的標誌？）只有一個三色圓形燈…（南
    北向有無紅燈右轉標示？）南向北是三色圓形燈，北向南有
    綠燈直行及右轉的綠燈號誌，當南向北紅燈後，北向南另有
    左轉號誌…（從通化街一七一巷出來要右轉到基隆路二段一
    定要等綠燈才能行駛？）是…（異議人表示當時他是聽從你
    的交通指揮而右轉到基隆路？）他是已經違規右轉看到我才
    停止，我才請他過來，我請他過來是要開罰單…（你已經看
    到異議人違規右轉到基隆路上他停止，你才指示他前行靠到
    路邊讓你開單？）他是看到我在那邊指揮交通他才停住…」
    （原審卷第二十三頁）等語甚詳，並提出現場位置圖、照片
    附卷佐證（原審卷第二十五頁至第三十一頁），證人李國義
    乃為原處分機關認定受處分人有前開違規行為之原證人，係
    偶然因執行勤務而舉發本案，與受處分人並無宿怨，當無甘
    冒觸犯偽證罪責，蓄意構詞誣陷之理，況於本件卷存證據資
    料內並無任何積極證據足以證明證人上開證詞係屬虛偽，亦
    無足以令人顯信證人之證述為不可採之品性證據或前科證據
    存在，自不得僅以證人係本件開單告發受處分人之員警而全
    盤抹煞其在訴訟上所具有之原證人資格；因此其於原審調查
    時經具結後，以言詞供述本件訴訟上之待證事實（即受處分
    人有前開違規事實），已足擔保其真實性及憑信性。並由當
    時為下午五時二十四分，天色尚未暗，以警員李國義當庭證
    述及繪製之現場位置圖，其於舉發當時就站立在路口，距離
    加油站甚進，理當能完整目擊受處分人騎乘機車行進方向，
    且以一般執勤員警之專業訓練而言，對於該等職務上事項之
    觀察程度自遠較一般人更為專注，誤判之可能性極低。何況
    受處分人亦表示：「我是從加油站的角落直接出來」，據卷
    附之現場照片，加油站位於基隆路二段與通化街一七一巷口
    之交界處，入口係位於基隆路二段（原審卷第二十六頁），
    加油站標示之出口及其餘開口均係位於通化街一七一巷（原
    審卷二十六頁至第三十一頁），縱使受處分人所指最靠近基
    隆路二段之花台處開口，亦係位於通化街一七一巷口（原審
    卷第二十七頁），從該開口駛出，欲駛至基隆路二段北往南
    車道上，仍需斜切橫越通化街一七一巷向右駛，由於當時南
    北向之基隆路二段係綠燈，東西向之通化街一七一巷係紅燈
    ，該交岔路之號誌，北向南有直行及右轉的綠燈號誌，此均
    據證人李國義詳述在卷（原審卷第二十三頁反面），足證受
    處分人確有騎乘ＵＭＦ－八九二號輕型機車行經有燈光號誌
    管制之交岔路口闖越紅燈右轉之違規行為。
四、綜上所述，受處分人有騎乘ＵＭＦ－八九二號輕型機車於上
    開時、地行經有燈光號誌管制之交岔路口闖紅燈右轉之違規
    ，而受處分人於上開舉發違反道路交通管理事件通知單上所
    載之應到案日期前，向原處分機關提出申訴。原處分機關依
    道路交通管理處罰條例第五十三條第二項及第六十三條第一
    項第三款規定，裁處受處分人六百元之罰鍰，並記違規點數
    三點，均屬有據，核無違法或不當之處，因而駁回受處分人
    之異議聲明。經核原裁定認事用法並無不合，受處分人抗告
    意旨仍執前詞，否認違規，指摘原裁定不當為無理由，應予
    駁回。
據上論結，應依道路交通管理處罰條例第八十九條、道路交通案
件處理辦法第二十六條、刑事訴訟法第四百十二條，裁定如主文
。
中    華    民    國    97    年    6     月    23    日
                刑事第十三庭審判長法  官  曾德水
                                  法  官  梁耀鑌
                                  法  官  林婷立
以上正本證明與原本無異。
不得再抗告。
                                  書記官  王增華
中    華    民    國    97    年    6     月    23    日


司法院資訊處製作；財團法人民間司法改革基金會備份。
